【裁判字號】    99,上訴,1346
【裁判日期】    990915
【裁判案由】    偽造有價證券等
【裁判全文】
臺灣高等法院高雄分院刑事判決        99年度上訴字第1346號
上  訴  人  臺灣高雄地方法院檢察署檢察官
被      告  乙○○
指定辯護人  本院公設辯護人李佩娟
上列上訴人因被告偽造有價證券等案件，不服臺灣高雄地方法院
99年度訴字第69號中華民國99年6月25日第一審判決（起訴案號
：臺灣高雄地方法院檢察署98年度偵字第20832 號），提起上訴
，本院判決如下：
    主  文
原判決關於偽造有價證券罪暨定執行刑部分均撤銷。
乙○○犯偽造有價證券罪，處有期徒刑參年貳月，未扣案偽造之
本票壹張（本票號碼：ＣＨＮ0000000號，面額：新臺幣
貳佰柒拾伍萬元，發票日期：民國九十七年七月二十一日，發票
人：甲○）沒收之。
其他上訴駁回。
上開撤銷改判部分所處有期徒刑參年貳月；與駁回上訴之業務侵
占罪部分所處有期徒刑拾月；應執行有期徒刑參年陸月，未扣案
偽造之本票壹張（本票號碼：ＣＨＮ0000000號，面額：
新臺幣貳佰柒拾伍萬元，發票日期：民國九十七年七月二十一日
，發票人：甲○）沒收之。
    事  實
一、乙○○係址設高雄市○鎮區○○路84號「冠利房屋」（登記
    負責人李秀霞）之實際負責人，從事不動產仲介及銷售業務
    ，為從事業務之人。緣董榮昌欲購買魏盈仁所有座落於高雄
    市○鎮區○○段一小段1584號之土地（權利範圍萬分284 ）
    及其上建號2876號之建物即門牌號碼高雄市前鎮區○○○路
    203 號12樓之房屋1 棟，並擬登記在其子甲○名下，乃委託
    乙○○居間處理買賣事宜。又因董榮昌不願魏俊彥、魏盈仁
    父子知悉係其欲購買上開房地，遂委由乙○○先以「冠利房
    屋」職員張秀美為名義買受人，而由張秀美與出賣人魏盈仁
    於民國97年7 月5 日簽訂不動產買賣契約書，雙方約定買賣
    總價新臺幣（下同）425 萬元，買方先於簽約之日給付訂金
    10萬元，次於97年7 月7 日支付40萬元，再於土地增值稅、
    契稅核下3 日內，支付100 萬元，末於97年7 月30日前支付
    尾款275 萬元之付款條件。董榮昌嗣於97年7 月5 日、同年
    月7 日、同年月8 日、同年月18日及同年8 月1 日，分別交
    付現金10萬元、50萬元、104 萬元（起訴書誤載為134 萬元
    ）、160 萬元及85萬元予乙○○，用以支付上開房地之價金
    ，而乙○○明知董榮昌所交付之上開款項係供支付購買前開
    房屋價金之用，為業務上所持有之財物，應悉數交予賣方之
    代理人魏俊彥（即魏盈仁之父），竟基於為自己不法所有之
    業務侵占接續犯意，除將其中150 萬元（起訴書誤載為60萬
    元）交付魏俊彥外，擅將其餘陸續收取之259 萬元款項（起
    訴書誤載為275 萬元）侵吞入己。又乙○○為掩飾其未將上
    開購屋價金轉交予賣方魏俊彥、魏盈仁父子之行徑，竟另基
    於意圖供行使之用而偽造有價證券及偽造署押之犯意，明知
    其未經甲○之同意或授權，仍於97年7 月間某日在不詳地點
    ，擅自冒用甲○名義簽發發票人：甲○、發票日：97年7 月
    21 日 、票號：CHNO525528號、面額：275 萬元之本票1 紙
    ，並在其上蓋用其於不詳時、地委託真實姓名年籍不詳之成
    年人代偽刻之「甲○」之印章，再經由不知情之代書吳孟蓉
    將該紙本票轉交予魏俊彥作為購屋尾款之擔保，而足生損害
    於甲○。嗣因上開本票屆期未獲兌付，魏俊彥乃與董榮昌相
    約於97年8 月14日前至高雄市政府警察局前鎮○○○○路派
    出所內會商，嗣後乙○○方坦承上開由董榮昌所給付之259
    萬元購屋價金業已遭其挪用殆盡，及其冒用甲○之名義簽發
    本票之事，始悉上情。
二、案經甲○訴由臺灣高雄地方法院檢察署檢察官偵查起訴。
    理   由
一、按被告以外之人於偵查中向檢察官所為陳述，除顯有不可信
    之情況者外，得為證據，同法第159 條之1 第2 項定有明文
    。本件證人董榮昌、魏俊彥、張秀美、吳孟蓉於檢察官偵查
    中所為之陳述並無顯不可信之情況，依上說明，其於偵查中
    之證言自均具有證據能力。
二、上開被告乙○○將董榮昌所交付，作為購買上開建物購屋款
    之用，將其中259 萬元侵占入己後，起意偽造上開面額之本
    票一張，經由吳孟蓉將該紙本票轉交予魏俊彥作為購屋尾款
    之擔保之事實，業據被告於偵查、原審及本院供承不諱，（
    見偵卷第29、30頁，原審訴字卷第20至23、50、51、53頁、
    本院卷第30、31頁），復經證人董榮昌、魏俊彥、張秀美、
    吳孟蓉於偵查中證述明確（見偵卷第20至22、35、36、38、
    39 頁 ）。並有委託書、不動產買賣契約書、被告與魏俊彥
    、董榮昌3 人書立之協議書及發票日97年7 月21日、票號
    CHNO525528號、面額275 萬元、發票人甲○之本票影本各1
    紙、收據5 紙在卷可稽（見偵卷第7 至16頁），足認被告之
    自白與事實相符，被告之犯行堪以認定，應依法論科。
三、按偽造有價證券而復持以行使，其行使行為吸收於偽造行為
    之中，衹應論以偽造罪，且有價證券內所蓋之印文，為構成
    證券之一部，盜用之印文，為偽造之階段行為，均應包括於
    偽造罪之內，自不生牽連或想像競合之問題（最高法院31年
    上字第88號判例要旨參照）。核被告乙○○就其所為未經告
    訴人甲○同意簽發上開本票部份，係犯刑法第201 條第1 項
    之偽造有價證券罪，至被告在上開本票上偽造署名及偽造印
    章進而偽造印文（偽造印章部分係利用不知情之刻印業者為
    之，係間接正犯）之行為，係偽造有價證券行為之階段行為
    ，均不另論罪。又被告受被害人董榮昌、甲○父子之委託，
    從事居間買賣上開房地業務時，陸續挪用被害人董榮昌所交
    付之購屋款項259 萬元，係犯刑法第336 條第2 項之業務侵
    占罪。又其陸續侵占上開款項之行為，均係基於單一之犯罪
    目的及決意，於密切接近之時地實施，且其數行為所侵害者
    係同一法益，各行為間之獨立性極為薄弱，依一般社會健全
    觀念，難以強行分開，在刑法評價上，應屬接續犯而論以一
    罪。而被告所犯上開偽造有價證券及業務侵占之二罪間，犯
    意各別，行為互殊，應予分論併罰。
四、原判決就被告乙○○業務侵占部分，適用刑法第336 條第2
    項、刑法施行法第1 條之1 第1 項規定，並審酌被告侵占之
    金額及尚未與被害人和解等一切情狀，量處有期徒刑拾月。
    經核原判決此部分認事用法，尚無不合，量刑亦稱妥適，檢
    察官此部分上訴未具理由指摘原判決此部分量刑不當，為無
    理由，應予駁回。
五、原判決就被告乙○○偽造有價證券犯行部分，據以論處被告
    罪刑，固非無見；惟查：(一)、被告尚未賠償被害人，且被告
    侵占之款項有259 萬元之多，被害之損害甚大，原判決竟認
    被告偽造有價證券部分，尚堪憫恕，依刑法第59條之規定減
    輕其刑，尚有未洽。檢察官此部分上訴意旨，指摘原判決此
    部分依刑法第59條規定減輕不當，為有理由，自應由本院將
    原判決關於偽造有價證券部分及其定執刑行部分均撤銷改判
    。審酌被告乙○○尚未與被害人和解及犯罪後坦承犯行等一
    切情狀，爰就被告偽造有價證券部分量處有期徒刑參年貳月
    ，並與前開駁回上訴之業務侵占部分所處有期徒刑拾月，定
    其應執行刑為有期徒刑參年陸月。又偽造上開本票正本1 張
    ，雖未扣案，惟無證據證明業已滅失，自應依刑法第205 條
    之規定予以沒收；至於前揭本票發票人欄內所偽造之「甲○
    」署押，則因本票之沒收而包括在內，無庸再重覆諭知沒收
    （最高法院63年度臺上字第2770號判例參照）。又被告於前
    揭本票上所蓋用之甲○印章，係被告委託真實姓名年籍不詳
    之成年人所代刻，且已遺失而不復存在，業經被告於原審審
    理時供述在卷（原審訴字卷第54頁），復無證據證明上開印
    章仍存在，故不予宣告沒收，附此敘明。
據上論結，應依刑事訴訟法第368 條、第369 條第1 項前段、第
364 條、第299 條第1 項前段，刑法第201 條第1 項、第51條第
5 款、第205 條，刑法施行法第1 條之1 ，判決如主文。
本案經檢察官呂建昌到庭執行職務。
中    華    民    國    99    年    9     月  15     日
                  刑事第六庭    審判長法  官   王憲義
                                      法  官   邱永貴
                                      法  官   簡志瑩
以上正本證明與原本無異。
業務侵占部分不得上訴。
其餘部分如不服本判決應於收受本判決後10日內向本院提出上訴
書狀，其未敘述上訴理由者，並得於提起上訴後10日內向本院補
提理由書狀（均須按他造當事人之人數附繕本）「切勿逕送上級
法院」。
中    華    民    國    99    年    9     月  15     日
                                      書記官   張文斌
附錄本件判決論罪科刑法條：
中華民國刑法(94.02.02)第336條第2項
（公務公益侵占罪、業務侵占罪）
對於公務上或因公益所持有之物，犯前條第1 項之罪者，處1 年
以上7 年以下有期徒刑，得併科5 千元以下罰金。
對於業務上所持有之物，犯前條第1 項之罪者，處6 月以上5 年
以下有期徒刑，得併科3 千元以下罰金。
前二項之未遂犯罰之。
中華民國刑法(94.02.02)第201條第1項
（有價證券之偽造變造與行使罪）
意圖供行使之用，而偽造、變造公債票、公司股票或其他有價證
券者，處3 年以上10年以下有期徒刑，得併科3 千元以下罰金。
行使偽造、變造之公債票、公司股票或其他有價證券，或意圖供
行使之用，而收集或交付於人者，處1 年以上7 年以下有期徒刑
，得併科3 千元以下罰金。

司法院資訊處製作；財團法人民間司法改革基金會備份。
